# 请教陈版关于新修订的准则 9 号职工薪酬

提问人：松虚子 时间：2014-06-17 11:01:25
1 、新职工薪酬准则要求 2014 年 7 月 1 日开始实施，那么这个日期具体是指的会计日期（或者称为会计报表的基准日），还是审计报告的出具日； 2 、新职工薪酬准则的第 30 条和第 31 条是否有冲突，根据 31 条的规定是否第 30 条中离职后福利计、辞退福利、其他长期职工福利在比较报表中也不需要调整了，那如果这样是否意味着企业的账目也可以不进行追溯调整。

回答人：chenyiwei
1 、指会计期间的起始日，因此 2014 年的半年报仍然是按原准则编制的（但此次半年报中，证监会可能会要求补充披露一些新旧准则的衔接过渡信息）。由于该准则自 2014 年 7 月 1 日起执行，且要求追溯调整，因此事实上在编制 2014 年年报时， 2014 年全年都是按照新准则进行确认和计量的。 2 、 30 条和 31 条并不冲突。 30 条针对的是确认和计量范畴的衔接问题，要求进行追溯调整。 31 条针对的是列报和披露范畴的问题，即考虑到准备前期比较信息的披露难度较大，故允许企业在根据新准则编制首份财务报表时，豁免在其中提供以前期间的比较数据的披露。所以与 30 条的在确认和计量领域要求追溯调整的基本原则不冲突。

提问人：松虚子 时间：2014-07-18 13:10:25
有一个问题还是关于 30 条和 31 条的衔接的，请问这里所谓追溯调整的部分是否是指在 7 月 1 日还继续存在的需要追溯调整， 7 月 1 日已经执行完毕的的不需要追溯调整，如： 2013 年 12 月 31 日有三类人员 1000 人，但到 2014 年 7 月 1 日只有 800 人了，因为还有 200 人已经不需要支付了，那么我们是否只需要对这 800 人产生影响进行追溯调整，另外 200 人不需要进行追溯调整了

回答人：chenyiwei
首先要明确的是：新准则下不是对已经离退休的人员才确认其设定受益计划负债的。因此仅以“2013年 12 月 31 日有三类人员 1000人，但到 2014 年 7 月 1 日只有 800 人了，因为还有 200 人已经不需要支付了”就认为“只需要对这 800 人产生影响进行追溯调整，另外 200人不需要进行追溯调整了”是不恰当的。
这两条的具体衔接问题还在讨论中，目前主要有以下观点：
观点一、 2014 年1-6月不采纳新准则， 2014 年 7 月 1 日确认设定受益负债，差额计入 2014 年 7 月 1 日未分配利润。 观点二、 2014 年1-6月不采纳新准则， 2014 年 7 月 1 日施行新准则后对于 2014 年 1 月 1 日的金额进行调整，即截至 2014 年 1 月 1 日的累计影响调整 2014 年 1月 1 日的未分配利润。该观点认为 2014 年1-6月不构成 2014 年7-12月的比较财务报表。 观点三、 2014 年1-6月不采纳新准则， 2014年 7 月 1 日施行新准则后追溯调整至财务报告所列报的最早期间期初。例如在上市公司的 2014 年年度财务报告中，计算截至 2013 年 1月 1 日的累计影响并调整 2013 年 1 月 1 日的未分配利润。 观点四、 2014 年1-6月不采纳新准则， 2014 年 7 月 1 日施行新准则后全面追溯调整。该观点认为过渡办法中豁免的是披露，不包含计量。观点四与观点三的主要区别是未分配利润与资本公积（其他综合收益）的金额可能不同，仍以上市公司 2014 年年报为例，如果采用观点四，理论上需追溯到计划出台的日期，从而截至 2013 年 1 月 1 日的累计影响会分别反映在未分配利润和资本公积（每年精算假设的变动都计入其他综合收益）中。 如果将上述各种类型进行归纳，基本上可以分为两大类，一类为公司同时出具国际财务准则报告（这种情形包括境外上市公司回归A股，H股公司报送证监会的申报报告等）；一类为公司不会涉及出具国际财务准则报告（这种情形包括，纯A股上市公司或纯A股拟上市公司的IPO申报报告等）。对于第一类公司，由于公司出具国际财务报告准则的报告，因此全面追溯调整既可以减少两份报告的差异也简单易行，因此建议采用观点四，即全面追溯调整；对于第二类公司，全面追溯调整对于公司可能有操作上的难度，同时考虑到各个会计期间的可比性，建议采用观点三，即追溯至列报期间最早期间。 我们的初步意见是：理论上首选的处理方式应当是这里的“观点四”，该观点与修订后职工薪酬准则第三十条之间完全没有矛盾，也与IAS 19(2011)第173(b)段的意思最为接近；而其他做法或多或少与第三十条存在冲突。但是，考虑到实际情况和成本效益原则，在采用“观点四”不切实可行的情况下，“观点三”也是可以接受的选择。另外，即使对于H股上市公司，由于H股报表中受到前面问题 2 中提到的“一定程度上存在计提不充分的情况”的影响，也不一定能够采用“观点四”的完全追溯衔接方法。

提问人：松虚子 时间：2014-07-19 00:43:30
这里确实需要明确一下，新 9 号准则确实不是对已离退休的人员设定受益计划，但这里有个特殊的地方，原来这三类人员在设定受益计划时就已经离退休了，其设定受益计划的资金来源是从企业成立时的净资产中提取的。另外，在上述陈版介绍的四种观点我也比较倾向第四种，但我的疑问并不是追溯调整的最初日，而是我追溯调整的测算基数，我了解到的观点中有我上面举到的例子，在明确一下我的疑问：我在 2014 年 7 月 1 日是对还活着的 800 人做测算并追溯调整期初，还是需要按照设定受益计划开始时的 1000 人做测算并追溯调整期初

回答人：chenyiwei
应当至少追溯到比较报表的最早比较期间的期初（即在整个比较期间完整运用新准则的要求），而不能基于 2014 年 7 月 1 日的存在状况向前追溯，这样比较期间显示的信息仍是不完整和不完全符合新准则的。

提问人：松虚子 时间：2014-07-19 20:24:46
目前我了解到关于新 9 号准则的衔接中有以下两种观点，分别是： 1 、基于 30 条提到“对于本准则 施行日存在的离职后福利计划、辞退福利、其他长期职工福利...”,这种观点认为该条强调的是“本准则施行日”的概念，所以应该以存在日的状况往前追溯调整，如果完整的追溯则没有必要，因为前期的义务已经按照原来的承诺、协议、约定履行完毕，另外、这样也可以将 30 条和 31 条联系起来； 2 、另外一种观点则正是陈版提到的基于施行日的存在状况向前追溯，这样比较期间显示的信息是不完整和不完全； 看来只能等应用指南、解释、准则讲解出来后看有没有确定了
另外有问题还想请教一下陈版： 1 、企业承担的部分离退休人员离退休后的统筹外福利是否需要按照设定受益计划进行精算和会计处理； 2 、企业从原来的工资余额中剥离了一部分金额用于对部分参加社保年限达不到一定年限的员工进行补偿和兜底，像这种是否也属于设定收益计划。

回答人：chenyiwei
1 、企业承担的部分离退休人员离退休后的统筹外福利（老国有企业中较多）是目前国内企业最常见的设定受益计划性质的离职后福利计划，需要按照修订后职工薪酬准则对离职后福利的相关规定进行精算和会计处理。以往国有企业财务管理和改制重组的相关文件（财企[2009]117号、财企[2010]84号、国资厅发评价[2007]60号等）对国有企业改制重组时此类负债的预提作出了规范，但与新修订的会计准则仍有很大差异。主要表现为： （ 1 ）原财企[2009]117号、财企[2010]84号文等规定主要是针对国有企业发生改制重组等特殊情况下对目标企业国有净资产金额的一次性调整，而新会计准则是对设定受益计划性质的离职后福利计划进行确认和计量的常态化机制。 （ 2 ）精算的标准和范围不同：基于避免国有资产流失等方面的考虑，原财企[2009]117号、财企[2010]84号文对可从改制企业国有净资产中预留的“三类人员费用”的范围和计提标准进行了严格的限定，在很多情况下可能导致计提不足，而会计准则在确定精算的标准和范围时应根据所执行的设定受益计划的实际条款确定精算的标准、参数和范围。 ① 精算标准：原财企[2009]117号、财企[2010]84号文只允许对基准日已离退休人员的统筹外福利进行精算确认，而会计准则要求在职工提供服务的期间确认相应的成本费用，即目前在职的员工，其退休后可享受到设定受益计划福利的，应在其为企业工作期间将相关成本、费用予以确认，而不是到实际退休时才确认。 ② 精算中的参数选择：如折现率，原财企[2009]117号、财企[2010]84号文要求采用同期银行贷款利率，而会计准则规定的折现率是“资产负债表日与设定受益计划义务期限和币种相匹配的国债或活跃市场上的高质量公司债券的市场收益率”。 （ 3 ）根据原财企[2009]117号、财企[2010]84号文确认的离退休统筹外福利直接冲减国有权益，而会计准则要求分别计入对应的成本、费用项目，并将“重新计量设定受益计划净负债或净资产所产生的变动”计入其他综合收益。 因会计准则与原国企改制相关规定差异较大，可能需等待财政部发布进一步的衔接指引。
2 、需从设定受益计划的定义出发考虑，即企业是否向这些员工承诺其退休后可获得的福利的具体金额（或补足到某一金额标准的责任），且无论预留的金额是否足够，企业都必须履行兜底责任。如果是，则属于设定受益计划。

提问人：松虚子 时间：2014-07-19 23:33:22
谢谢陈版 有个地方需要解释一下，我这里所提的统筹外福利是指的在该企业提取三类人员之后新发生的离退休人员所产生的统筹外福利，这部分没有纳入原来的三类人员的范围，如果是这样则是否也符合设定受益计划。

回答人：chenyiwei
也属于设定受益计划。

提问人：cyang 时间：2014-07-21 10:11:32
国资厅发评价[2007]60号 关于中央企业执行《企业会计准则》有关事项的补充通知明确了：企业承担的离退休职工基本养老保险和补充养老保险应当按照新会计准则有关规定进行处理，承担的离退休职工其他支出（如统筹外费用等），不应当作为辞退福利确认预计负债。 国企怎么搞呀

回答人：chenyiwei
这个问题相关的政策也是有一个逐步变化的过程的。但新修订的会计准则与国资管理和国企改制的相关规定如何进行衔接也是很麻烦的问题，财政部至今没有明确的官方说法。

提问人：zengfengxia 时间：2014-09-24 10:43:13
陈版这个第 31 条和第 30 条之间的关系有没有一个案例可以帮助理解？

回答人：chenyiwei
抱歉，还没有明确的案例。甚至这两条之间的关系还没有最终定论。